臺灣臺中地方法院刑事判決
111年度易字第1574號
公  訴  人  臺灣臺中地方檢察署檢察官
被      告  張志民


選任辯護人  林麗芬律師
上列被告因毀棄損壞案件，經檢察官提起公訴（111年度偵字第1
3727號），本院判決如下：
    主    文
本件公訴不受理。
    理    由
一、公訴意旨略以：被告張志民與告訴人吳銀琴均為址設臺中市
    ○○區○○路000巷00號、33號之社區住戶鄰居（吳銀琴現已搬
    離他處）。詎被告張志民竟基於毀損之犯意，分別於民國11
    0年9月24日9時30分許及同年月27日9時許，在臺中市○○區○○
    路000巷00號告訴人吳銀琴之住處房屋花圃前，持借來之鋸
    子1支、梯子1把（均未扣案）等工具，將告訴人吳銀琴所有
    、種植在該住處房屋花圃內之龍柏樹共計10棵之樹幹自深根
    處鋸斷，另2棵龍柏樹之樹枝、樹葉亦遭鋸斷，使該12棵龍
    柏樹均因此喪失美觀綠化等效用，致生損害於告訴人吳銀琴
    。嗣經告訴人吳銀琴於110年9月27日經附近鄰居發現告知上
    情，委由其友人林榮彰就近到場了解勸阻、協助蒐證並報警
    處理，因而查悉上情，因認被告張志民涉犯刑法第354條之
    毀損器物罪等語。
二、按犯罪之被害人，得為告訴；告訴乃論之罪，未經告訴者，
    應諭知不受理判決，刑事訴訟法第232條、第303條第3款分
    別定有明文，而所謂未經告訴，包括未經合法告訴在內 (司
    法院院字第2383號解釋參照) 。
三、本件告訴人吳銀琴指訴被告張志民於110年9月24日9時30分
    許及同年月27日9時許，將其所種植於房屋鄰旁花圃內之龍
    柏樹共12棵加以鋸斷，而認被告涉有毀損犯行並提出毀損之
    告訴。然查：
　㈠按稱不動產者，謂土地及其定著物；不動產之出產物，尚未
    分離者，為該不動產之部分；稱動產者，為前條所稱不動產
    以外之物；動產因附合而為不動產之重要成分者，不動產所
    有人，取得動產所有權，民法第66條第1項、第2項、第67條
    、第811條分別定有明文。又民法第66條第1項所謂定著物，
    係指非土地之構成部分，繼續附著於土地，而達一定經
    濟上目的，不易移動其所在之物而言（最高法院76年度台上
    字第1969號判決要旨參照）。
　㈡就本件系爭龍柏樹之種植處所，依告訴人吳銀琴於本院證稱
    ：龍柏樹並非種在伊家裡，而是種在伊房屋側邊黏著圍牆外
    的花圃裡，該地屬旁邊的巷子，並不在伊房子裡，花圃所在
    的長方形土地，伊並不知道是否為伊之土地，但伊除了有房
    子基地所在的潭興段843地號土地權狀外，並未有其他土地
    權狀，旁邊的土地係許多人分別所有，供他人進出，花架外
    的土地也是他們的，伊並未說龍柏樹係種在伊的土地上，也
    沒說花架是伊的，更沒辦法證明龍柏樹是種在伊的土地上，
    該花圃是緊鄰在伊的建物外面，但不清楚那塊土地地號，但
    應該不會是伊的土地等語（見本院卷第95至108頁）；至被
    告張志民於本院供稱：本件龍柏樹所在白色磁磚圍繞的花台
    ，是坐落在臺中市○○區○○段000地號土地上，地政事務所人
    員測量時註記「3」、「4」的地方就是花臺所在位置，並提
    出測量成果圖用以證明該花台係在852地號土地上等語（見
    本院卷第51頁）。依臺中市雅潭地政事務所111年10月12日
    雅地二字第1110008400號函所檢附土地複丈申請書、土地複
    丈圖及鑑界界樁照片等資料（見本院卷第149至157頁），其
    中鑑界界樁照片中標示2即為本件系爭花台照片，並在花台
    旁標示1、2、3、4之界樁（見本院卷第157頁），對照複丈
    圖上即有標示3、4（見本院卷第154、155頁），顯然系爭花
    臺係在852地號上，並非在告訴人所有之853地號上之事實，
    可為確定。
　㈢再就本件系爭龍柏樹權利之歸屬，依告訴人吳銀琴於本院證
    述：建設公司交房前告訴伊說，花臺就在伊家旁邊，可以買
    樹來種，建設公司只會種花花草草，伊可以買喜歡的樹來種
    ，我們就買了龍柏樹來種。被毀損的12棵龍柏樹都是伊與先
    生買來的，當時共種23棵，是由賣龍柏樹的人幫忙種，龍柏
    樹是伊先生叫人來種植，種樹所在的花架是建設公司建的並
    不是伊所建，伊是繼承先生的房子，並不知道12棵龍柏樹所
    在位置之地號是852還是843，但伊知道樹是伊的，30幾年來
    都是伊在澆水。當初龍柏樹是在伊先生剛買房子時就種植，
    且都是我們在管理、澆水，如有颱風來怕樹倒，也是我們用
    軟鐵絲將樹往圍牆拉，只有我們在用。至於30幾年前伊跟先
    生一起買了23棵龍柏樹，大約花了多少錢已不記得，也沒留
    下任何買賣收據，更不記得1棵多少錢、23棵是多少錢、請
    人種樹的工資是多少錢，應該是建設公司跟賣樹的人一起種
    ，當時伊先生也在場，實際應該是賣樹的人種的，伊在家都
    不管事，只知道有去買樹，園藝社是要保證養活才能算錢，
    許多事情伊並不清楚。就伊記憶所及是先種了樹才入住，當
    時請園藝社先種龍柏樹再進去住，伊跟先生一起去園藝社，
    但已不記得是哪家園藝社。印象裡是79或80年住進去，是買
    一手屋，建設公司蓋好後是第一批入住，那家園藝社後來並
    未再請繼續幫忙處理或照顧服務，伊在出國期間會請幾個朋
    友幫忙澆水，在外面花架的地方，還設有很長的水管，特別
    交代請他們照顧並給伊家的鑰匙，在將近30年的期間，伊會
    修剪龍柏樹，每天澆水，大約4年前曾請園藝社過來修剪等
    語（見本院卷第95至111頁）。至於證人陳薇媚於本院證述
    ：伊知道社區出來的巷子852地號旁邊有1個花台種龍柏樹，
    在伊住的30年期間，社區的人會去澆水，但不是固定的人，
    龍柏樹如枝攀出來，怕會割到車子，社區的人就有人會去修
    剪，伊是跟建設公司買房子，在80年6月間搬進去時，花臺
    跟龍柏樹都已種好，是種在進去巷道旁邊的房屋外面，巷道
    的土地是共同持有，被告也是其中一人，大家都認為龍柏樹
    是建設公司種的，並沒人跳出來跟伊說這是他們種的，進去
    巷道裡面是有地政事務所來測量過2次，巷內的土地是由6戶
    共同持有。伊認為龍柏樹應該是建設公司種植的，但並未實
    際看到是誰所種，在遷進去時花臺和龍柏樹都已完成。當初
    在銷售時，建設公司的廣告單上是有用原子筆畫龍柏樹，說
    是未來要種的，當時廣告宣傳單上還未實際種植，伊並不清
    楚是何時種的，但在伊遷進去時花臺已做好、龍柏樹也已種
    好，且花臺的磁磚和我們建築物是一樣的，道路旁邊有一個
    大馬路，裡面的巷弄是大家共同持分，供人行走使用，在買
    屋時因為6戶的房子就在路旁，所以土地就由我們6戶共同持
    有等語（見本院卷第112至120頁）。依上開證述內容，就系
    爭龍柏樹究竟係由何人所種植，證人陳薇媚稱從建設公司廣
    告宣傳單及80年6月入住時之場景，其認為系爭龍柏樹應該
    是建設公司所種植，至告訴人吳銀琴則證稱係其出資請園藝
    社所種植，然無法提出當時委請園藝社種植龍柏樹之任何證
    明。
　㈣本件系爭龍柏樹所種植處所，並非在告訴人所有之土地上，
    業如上所述，姑不論依證人陳薇媚所證稱系爭龍柏樹係由建
    設公司所種植，抑或是告訴人吳銀琴所證稱為伊所種植，縱
    使告訴人之證述為真，然告訴人指訴受被告毀壞之龍柏樹，
    既種植於非屬告訴人所有之土地上，則龍柏樹在未與土地分
    離前，依民法有關不動產及附合之相關規定，應係歸屬於所
    在土地之所有權人所有，並非歸屬於告訴人所有，告訴人既
    非為系爭龍柏樹之所有權人，據此以論，實難認定本件係經
    有告訴權人之合法告訴。
四、綜上所述，本件公訴意旨既認定被告係觸犯刑法第354條之
    罪，依同法第357條之規定，須告訴乃論，而本件合法之告
    訴權人應為系爭土地之所有權人，而非吳銀琴，是其所提之
    告訴即非適法，自屬未經合法告訴。揆諸前開說明，應依刑
    事訴訟法第303條第3款為不受理之判決。
五、本院係因本件未經合法告訴是依法為不受理判決，理由業如
    上所述，考量法院判決本即具行為規範之功能，為免本案相
    關人員誤認本件判決之性質，是特別敘明本件係因欠缺合法
    告訴是為不受理之程序判決，以致未能進一步就公訴意旨所
    主張犯罪事實是否成立一事，作出實體之判斷，特為補充說
    明如上。
據上論斷，應依刑事訴訟法第303條第3款，判決如主文。
本案經檢察官張文傑提起公訴，檢察官朱介斌到庭執行職務。
中　　華　　民　　國　　111 　年　　12　　月　　12　　日
                  刑事第十庭    法  官  彭國能
以上正本證明與原本無異。
如不服本判決應於收受判決後20日內向本院提出上訴書狀，並應
敘述具體理由；其未敘述上訴理由者，應於上訴期間屆滿後20日
內向本院補提理由書（均須按他造當事人之人數附繕本）「切勿
逕送上級法院」。
告訴人或被害人如不服判決，應備理由具狀向檢察官請求上訴，
上訴期間之計算，以檢察官收受判決正本之日起算。
                                書記官  陳宇萱
中　　華　　民　　國　　111 　年　　12　　月　　12　　日